【裁判字號】    95,訴,47
【裁判日期】    950327
【裁判案由】    毒品危害防制條例
【裁判全文】
臺灣士林地方法院刑事判決                95年度訴字第47號
公  訴  人  臺灣士林地方法院檢察署檢察官
被      告  甲○○
上列被告因違反毒品危害防制條例案件，經檢察官提起公訴（94
年度毒偵字第1997號），被告於本院準備程序為有罪之陳述，經
本院合議庭裁定改由受命法官獨任依簡式審判程序審理，並判決
如下：
    主  文
甲○○連續施用第一級毒品，累犯，處有期徒刑壹年，扣案之分
裝袋壹只、摻有海洛因溶液之注射針筒壹支，均沒收，注射針筒
內之海洛因溶液並銷燬。
    事  實
一、甲○○曾有違反麻醉藥品管理條例之前科，嗣因先後3 次違
    反毒品危害防制條例之施用毒品犯行，第1 次經本院以88年
    毒聲字第639 號裁定送觀察、勒戒後，認無繼續施用毒品傾
    向，由臺灣士林地方法院檢察署檢察官於民國88年4 月23日
    以88年度偵字第3141號處分不起訴確定；第2 次經本院以88
    年毒聲字第1302號裁定送觀察、勒戒後，認有繼續施用毒品
    之傾向，復經本院以88年毒聲字第1460號裁定送強制戒治，
    並由臺灣士林地方法院檢察署檢察官以88年度偵字第6917號
    聲請簡易判決處刑，強制戒治部分，於戒治滿3 月後，其成
    效經評定為合格，無繼續戒治之必要，經本院以89年毒聲字
    第98號裁定停止戒治，所餘戒治期間交付保護管束，嗣因甲
    ○○於停止戒治期間內違反保護管束應遵守事項且情節重大
    ，再經本院以89年毒聲字第702 號裁定撤銷停止戒治，令入
    戒治處所繼續施以強制戒治，於89年11月11日戒治期滿釋放
    ，至上開聲請簡易判決處刑部分，經本院改依通常程序審理
    ，並於88年10月30日以88年易字第1309號判決判處有期徒刑
    7 月，同年11月29日判決確定，並於90年7 月10日執行完畢
    ；又第3 次施用毒品犯行，除經檢察官以91年度毒偵字第11
    43號提起公訴，並經本院以92年毒聲字第177 號裁定送強制
    戒治，強制戒治部分，於執行期滿前因修正後毒品危害防制
    條例於93年1 月9 日施行，被告依法獲釋而未執行完畢，至
    前開起訴部分，經本院以92年訴字第119 號判決判處有期徒
    刑1 年2 月後，復經臺灣高等法院於92年10月30日以92年上
    訴字第2662號判決駁回上訴確定，經入監執行，於94年1 月
    31日縮刑假釋出監，並於94年2 月14日縮刑期滿未經撤銷假
    釋而執行完畢。
二、詎甲○○仍不知悛悔，於上開89年11月11日強制戒治執行完
    畢釋放後5 年內，復基於施用第1 級毒品之概括犯意，自94
    年8 月間某日起至同年9 月8 日某時止，連續在其位於臺北
    市○○區○○街103 號住處，以針筒注射方式，施用第1 級
    毒品海洛因，平均每1 至2 日施用1 次，嗣於94年9 月9 日
    下午4 時40分許，甲○○前往臺北市○○區○○街103 巷27
    號2 樓空屋，正欲再次施打海洛因之際，遭據報前往該處查
    察之臺北市政府警察局大同分局員警查獲，並當場扣得甲○
    ○所有，已注入摻有海洛因溶液之注射針筒1 支及使用過之
    空分裝袋1 只，員警乃採其尿液送驗，因鑑驗結果呈毒品陽
    性反應，始查悉上情。
三、案經臺北市政府警察局大同分局報告臺灣士林地方法院檢察
    署檢察官偵查起訴。
    理  由
一、上揭事實，業據被告甲○○於本院審理時坦白承認，又被告
    為警逮捕當日（即94年9 月9 日）在警局所採其尿液，經送
    台灣檢驗科技股份有限公司以酵素免疫分析法初驗後，再以
    氣相層析質譜儀法複驗，證實該尿液呈鴉片類（即施用海洛
    因之代謝物）陽性反應，有該公司於94年9 月27日出具之濫
    用藥物尿液檢驗報告1 紙附卷可稽（附於偵卷第52頁），此
    外，復有被告自承為其所有，且已注入摻有海洛因溶液之注
    射針筒1 支及原係用於盛裝海洛因之使用過空分裝袋1 只扣
    案可資佐證，又上開扣案針筒內之溶液，經臺北市政府警察
    局大同分局以聯勤204 廠製造之煙毒品檢驗A 包鑑驗後，證
    實呈嗎啡反應，有臺北市政府警察局大同分局查獲涉嫌毒品
    危害防制條例毒品初步檢驗報告書1 紙在卷可稽（附於偵卷
    第28頁），參以被告自白係以針筒注射方式施用海洛因及其
    尿液檢驗呈嗎啡陽性反應等情，堪認該等液體確係摻有海洛
    因之溶液，而屬第1 級毒品無訛。綜上，被告自白堪認與事
    實相符，可以採信。又被告前因施用毒品犯行，先後經法院
    裁定送觀察、勒戒、強制戒治及判處罪刑確定，最近一次係
    89年11月11日執行強制戒治完畢釋放，此有臺灣士林地方法
    院檢察署刑案資料查註紀錄表、臺灣高等法院被告前案紀錄
    表等件存卷可考，從而，被告係於上開強制戒治執行完畢釋
    放後，5 年內再犯本案施用毒品犯行，事證明確，堪予認定
    ，自應依法論科。
二、查海洛因為毒品危害防制條例第2 條第2 項第1 款所稱之第
    1 級毒品。核被告甲○○所為，係犯毒品危害防制條例第10
    條第1 項之施用第1 級毒品罪，其持有第1 級毒品海洛因進
    而施用，持有毒品之行為為施用毒品之當然手段，不另論以
    持有毒品罪（最高法院74年度台上字第3404號判例意旨參照
    ），又其先後多次施用第1 級毒品海洛因之犯行，時間密接
    ，手段相同，所犯係構成要件相同之罪名，顯係基於概括犯
    意反覆為之，為連續犯，應以1 罪論，並依刑法第56條之規
    定加重其刑。起訴書雖僅記載被告於94年9 月9 日下午4 時
    40分許為警查獲採尿回溯前120 小時內之某時，在不詳處所
    ，施用第1 級毒品海洛因之犯行，然被告所犯本案其餘施用
    第1 級毒品犯行，與上開起訴犯行間有連續犯之裁判上1 罪
    關係，為起訴效力所及，復據公訴人於本院審理時敘明補充
    ，基於審判不可分原則，本院自應併予審究，附此敘明。又
    被告有如事實欄所載前案科刑及執行之記錄，有臺灣高等法
    院被告前案紀錄表在卷可稽，其於有期徒刑執行完畢後5 年
    內，再犯本案有期徒刑以上之罪，為累犯，應依刑法第47條
    之規定，遞予加重其刑。爰審酌被告曾因施用毒品犯行而送
    觀察、勒戒、強制戒治及判處罪刑，仍不知悛悔，復再施用
    第1 級毒品，顯已有成癮性，惟念其施用毒品乃戕害自己身
    心健康，尚未危及他人，且於本院審理中主動供出其他施用
    毒品犯行，態度良好，並其犯罪之動機、目的、次數及其智
    識程度等一切情狀，量處如主文所示之刑，以示懲儆。
三、扣案之空分裝袋1 只及注射針筒1 支（其內已注入摻有海洛
    因之溶液），前者係供作盛裝被告所施用海洛因之用，後者
    則係被告預備施打海洛因所用之物，且均屬被告所有，業據
    被告供承在卷，堪認係被告所有供本案犯罪所用及供犯罪預
    備之物，應依刑法第38條第1 項第2 款之規定，諭知沒收，
    又該注射針筒中摻有海洛因之溶液，係查獲之第1 級毒品，
    不問是否屬於犯人所有，均應依毒品危害防制條例第18條第
    1 項前段之規定，諭知沒收銷燬。至本案其餘扣得之空注射
    針筒3 支及分裝袋2 只，訊據被告堅決否認為其所有供施用
    毒品犯罪所用之物，辯稱：該等物品係為警查獲時，一同在
    場施用毒品之友人葉文順即「阿呆」及另2 名不認識之男子
    施用毒品所遺留之物等語，經查，被告為警查獲時，現場確
    有葉文順、李進財、高章等人一同在場，且渠等4 人係於員
    警抵達時，慌張將針筒丟棄地上等情，有卷附偵查報告1 紙
    在卷可稽，參以被告在該址施用毒品，衡情當無同時持有扣
    案4 支注射針筒之必要，況被告既已坦承施用毒品犯行，亦
    無須僅就扣案之部分施用毒品所用注射針筒及分裝袋究屬何
    人所有乙節，為不實之供述，是被告此部份所辯，尚非不可
    信，此外復查無其他積極證據足認該等物品為被告所有供本
    案犯罪所用或犯罪預備之物，而該等物品亦非違禁物，是本
    院無從諭知沒收，應由檢察官另為適當處置，附此敘明。
據上論斷，應依刑事訴訟法第273 條之1 第1 項、第299 條第1
項前段，毒品危害防制條例第10條第1 項、第18條第1 項前段，
刑法第11條、第56條、第47條、第38條第1 項第2 款，判決如主
文。
本案經檢察官林聰良到庭執行職務。
中    華    民    國    95    年    3     月    27    日
                  刑事第七庭法  官  吳祚丞
以上正本證明與原本無異。
如不服本判決應於送達後10日內，向本院提出上訴狀。
                            書記官  林立原
中    華    民    國    95    年    3     月    30    日
附錄本案論罪科刑法條全文：
毒品危害防制條例第10條第1項
施用第一級毒品者，處6月以上5年以下有期徒刑。


司法院資訊處製作；財團法人民間司法改革基金會備份。
